【裁判字號】    90,交訴,13
【裁判日期】    900409
【裁判案由】    過失致死
【裁判全文】
臺灣板橋地方法院刑事判決                            九十年度交訴字第一三號
    公  訴  人  臺灣板橋地方法院檢察署檢察官
    被      告  甲○○
右列被告因過失致死案件，經檢察官提起公訴 (八十九年度偵字第二二六九八號)，
本院判決如左：
    主  文
甲○○因過失致人於死，處有期徒刑陸月，如易科罰金，以參佰元折算壹日。
    事  實
一、甲○○係未領得駕駛執照之人，於民國八十九年十一月二十八日一時二十分許，
    駕駛車牌號碼五Ａ─八四○七號自小客車，由臺北縣三重市往桃園方向行駛，行
    經臺北縣新莊市○○路與化成路口時，本應注意行車速度在市區道路，時速不得
    超過四十公里，並依道路交通安全規則所訂汽車行駛至交岔路口時，直行車尚未
    到達交岔路口，而轉彎車已達中心處開始轉彎時，直行車應讓轉彎車先行之規定
    ，而依當時情況並無不能注意情事，竟於通過新莊市○○路與中正路交岔路口時
    ，未注意對向由陳萬益所駕駛，後載其妻陳林碧雲之車牌號碼ＭＨＲ─八四六號
    重機車自桃園方向駛來，於該路口已左轉進入化成路，甲○○之該直行車應禮讓
    其先行，竟未遵守上開規定，以時速八十公里之高速通過該路口，自右後側撞擊
    陳萬益之重機車，致使渠等人車倒地，造成陳萬益受有右脛骨腓骨開放性骨折、
    疑頭部外傷疑腦震盪之傷害、陳林碧雲則受有頭部鈍力傷、顱內出血，送醫後不
    治死亡。嗣甲○○於車禍肇事後，犯罪未被發覺前，即向前往處理之臺北縣警察
    局新莊分局頭前派出所員警煒自承上開犯行，並於警訊時自首，嗣並接受裁判
    。
二、案經陳萬益及其女乙○○訴由臺北縣警察局新莊分局報請臺灣板橋地方法院檢察
    署檢察官偵查起訴。
    理  由
一、右揭犯罪事實，訊據被告甲○○於偵審中坦承不諱，核與告訴人陳萬益、乙○○
    於警訊、偵審中所述之情節相符，並有道路交通事故調查報告表乙份、行政院衛
    生署台北醫院診斷證明書二紙、照片十幀在卷可稽，而被害人陳林碧雲因本件車
    禍受有顱內出血、頭部鈍力傷，送醫不治死亡，亦經臺灣板橋地方法院檢察署檢
    察官督同法醫師相驗無訛，製有勘驗筆錄、驗斷書、相驗屍體證明書各乙件附卷
    可憑。從而罪證明確，被告犯行堪以認定。
二、按駕駛人駕駛汽車，應遵守道路交通標誌、標線、號誌之指示；又汽車行駛至交
    岔路口時，其直行車尚未進入交岔路口，而轉彎車已達中心處開始轉彎，直行車
    應讓轉彎車先行，道路交通安全規則第九十條、第一百零二條第一項第六款分別
    定有明文。本件肇事路段係限速四十公里之道路，且為一交岔路口，則被告駕車
    行經上開路段，理應注意依上開道路交通規則之規定，以避免危險之發生，詎其
    行經上開路段，竟疏未注意上開規定，適有陳萬益騎乘機車後載陳林碧雲自新莊
    市○○路左轉入化成路，致被告見狀煞車不及，而肇事，其有違上開道路交通安
    全規則之規定甚明。查肇事當時天候為陰，夜間有照明，路面無缺陷、道路無障
    礙物、視距良好之情形，並無阻礙其注意之情事，被告原應注意並能注意依上開
    規定駕車，竟疏於注意，肇致本件車禍，難辭過失之責。至公訴人認被告應注意
    汽車在同一車道行駛時，後車與前車之間應保持隨時可以煞停之距離，並注意車
    前狀況，以便隨時保持必要安全措施，而未予注意車前狀況，無法保持可煞停距
    離，及採取必要安全措施，自後撞擊上開機車云云，惟被告於警訊中自承：「對
    方騎到化成路口時，直接左轉進化成路，因對方是直接進來，我因煞車不及而去
    撞他機車右側車身」等語，核與告訴人陳萬益於本院審理中所述：「我是從新莊
    市○○路轉化成路，我轉入慢車道時，被告撞到我機車的右後方」等語相符，足
    認被告所駕駛之車輛與告訴人之機車係垂直撞擊，亦即被告之車頭撞擊告訴人機
    車右後側，非如公訴人所述係同一車道自後追撞，此部分所認，容有誤會。是本
    件被告之過失行為與被害人之死亡、受傷間有因果關係。從而本件罪證已臻明確
    ，被告犯行堪以認定。
三、核被告甲○○所為，係犯刑法第二百七十六條第一項之過失致死罪（起訴書誤載
    為同條第二項）、第二百八十四條第一項之過失傷害罪。又被告以一過失行為，
    造成被害人陳萬益受傷及被害人陳林碧雲死亡，為以一行為觸犯數罪名，為想像
    競合犯，應從一較重之過失致死罪處斷。又被告無照駕車因而致人受傷，依法應
    負刑事責任，應依道路交通管理處罰條例第八十六條第一項規定，加重其刑。末
    被告於肇事後，於其犯行未經偵查機關發覺前，即向前往處理之臺北縣警察局新
    莊分局頭前派出所員警顏煒自承上開犯行，並有警訊筆錄及臺北縣警察局新莊
    分局九十年三月八日新警三刑字第三四一六號函在卷為憑，故其對於未發覺之罪
    自首而接受裁判，應減輕其刑，並先加後減之。爰審酌被告因一時失慮致肇事，
    過失程度重大及其後並自首坦承犯行，並與告訴人達成民事和解，犯罪後態度尚
    佳等一切情狀，量處如主文所示之刑。查被告本案行為後，刑法第四十一條於九
    十年一月十日修正公布，同年月十二日生效，原條文修正為第四十一條第一項前
    段，並將得易科罰金之罪，從「犯最重本刑為三年以下有期徒刑以下之刑之罪」
    ，修正為「犯最重本刑為五年以下有期徒刑以下之刑之罪」，因本案被告所犯之
    罪本即為「最重本刑三年以下有期徒刑以下之刑之罪」，適用新法，對於行為人
    並無不利，依刑法第二條第一項前段之規定，本案應適用修正後之現行刑法第四
    十一條第一項前段條文，併就被告上開所量處之刑，諭知易科罰金之折算標準。
據上論斷，應依刑事訴訟法第二百九十九條第一項前段，道路交通管理處罰條例第八
十六條第一項，刑法第十一條前段、第二條第一項前段、第二百七十六條第一項、第
二百八十四條第一項、第五十五條、第六十二條前段、第四十一條第一項前段、罰金
罰鍰提高標準條例第一條前段、第二條，判決如主文。
本案經檢察官張慶林到庭執行職務
中      華      民      國    九十      年      四      月      九      日
                                      臺灣板橋地方法院交通法庭
                                          法  官  徐  蘭  萍
右正本證明與原本無異。
如不服本判決，應於判決送達後十日內，向本院提出上訴狀。
                                          書記官  莊  川  億
中      華      民      國    九十      年      四      月      九      日
附錄本案論罪科刑法條全文：
刑法第二百七十六條
因過失致人於死者，處二年以下有期徒刑、拘役或二千元以下罰金。
從事業務之人，因業務上之過失犯前項之罪者，處五年以下有期徒刑或拘役，得併科
三千元以下罰金。
刑法第二百八十四條
因過失傷害人者，處六月以下有期徒刑、拘役或五百元以下罰金。致重傷者，處一年
以下有期徒刑、拘役或五百元下罰金。
從事業務之人，因業務上之過失傷害人者，處一年以下有期徒刑、拘役或一千元以下
罰金。致重傷者，處三年以下有期徒刑、拘役或二千元以下罰金。


司法院資訊處製作；財團法人民間司法改革基金會備份。
